【裁判字號】    92,訴,348
【裁判日期】    920718
【裁判案由】    偽造有價證券等
【裁判全文】
臺灣板橋地方法院刑事判決                          九十二年度訴字第三四八號
    公  訴  人  臺灣板橋地方法院檢察署檢察官
    被      告  甲○○
    選任辯護人  游開雄律師
右列被告因偽造有價證券等案件，經檢察官提起公訴（九十年度偵字第一七六００號
），乙○判決如左：
    主  文
甲○○無罪。
    理  由
一、公訴意旨略以：被告甲○○於民國八十六年十一月十日某時許，在臺北縣板橋市
    ○○路○段二五二號前，見被害人丙○○所有停置在該處之車號Ｐ六—二四四八
    號自用小客車車門未關，竟意圖為自己不法之所有，竊取發票人丙○○，付款人
    台北銀行和平分行樂利辦事處，支票號碼LL0000000號，發票日期及金額均空白
    之支票一張。嗣被告並在該支票上，偽造發票日期為八十六年十一月二十四日、
    金額新台幣（下同）二十萬元後，以其前向丁○○借用之保證責任台北市第五信
    用合作社（起訴書載略為台北市第五信用合作社，下稱五信合作社）第0000
    00000000號帳戶（起訴書誤載為00000000000號，下稱五信
    合作社帳戶）號帳戶，向該合作社中山分社提示該支票，惟因被害丙○○先於八
    十六年十一月十三日辦理掛失止付，該支票示即遭退票，始為警查獲，因認被告
    涉犯刑法第三百二十條第一項之竊盜及同法第二百零一條第一項之偽造有價證券
    二罪嫌云云。
二、按犯罪事實應依證據認定之，無證據不得推定其犯罪事實；又不能證明被告犯罪
    者，應諭知無罪之判決，刑事訴訟法第一百五十四條、第三百零一條第一項分別
    定有明文；另按認定犯罪事實應憑積極證據，倘積極證據不足以為不利於被告事
    實之認定時，即應為有利被告之認定，更不必有何有利之證據，最高法院三十年
    上字第八一六號著有判例，所謂「積極證據足以為不利被告事實之認定」，依據
    同院七十六年台上字第四九八六號判例意旨，係指據為訴訟上證明之全盤證據資
    料，在客觀上以達於通常一般之人均不致於有所懷疑，而得確信被告確曾犯罪之
    程度；若未達到此一程度，而有合理懷疑之存在時，即無從為被告有罪之確信。
三、公訴人認被告甲○○涉犯前揭竊盜及偽造有價證券二罪嫌，無非係以右揭事實，
    業據被害人丙○○指述綦詳，並經證人丁○○、朱健勇、林都得於乙○八十八年
    度訴字第七六三號案件審理時供述明確，復有台北市票據交換所退票理由單、掛
    失止付通知書、支票影本可稽等為其主要論據。訊據被告則矢口否認有何竊盜及
    偽造有價證券之犯行，並辯稱：伊曾向丁○○借用五信合作社帳戶使用，借用期
    間進出支票頻繁，所收支票不乏是他人客票，現已不記得是否曾收取本案遭偽造
    支票，惟伊肯定並未竊取該支票，亦未在上面填載發票日及金額加以偽造等語。
    經查：
（一）被害人丙○○於警訊中固指稱：票號LL0000000號，發票人丙○○，付款人台
      北銀行和平分行樂利辦事處之支票係伊所有，因於八十六年十一月十日，將該
      支票放於停放在臺北縣板橋市○○路○段二五二號前，車號Ｐ六－二四四八號
      自用小客車內而遭人竊取，並向銀行辦理掛失等語（見八十七年度偵字第五九
      五九號偵查卷第三頁），復有遺失票據申報書、支票正反面、掛失止付票據提
      示人資料查報表、票據掛失止付通知書、退票理由單各乙紙在卷可參，惟執此
      事證至多僅能證明該支票係被害人丙○○失竊，並遭他人偽造之物，仍不足以
      認定該支票係遭被告竊取並予以偽造。
（二）再證人朱健勇於乙○八十八年度訴字第七六三號案件調查中證稱：曾提示發票
      人丁○○、付款人五信合作社之支票，該支票係甲○○所給，甲○○說丁○○
      是他生意上的合夥人等語（見該案八十九年九月十四日訊問筆錄），證人王都
      得於亦證稱：曾提示發票人丁○○、付款人五信合作社之支票，該支票係甲○○所給，甲○○說丁○○是他生意上的朋友等語（見該案八十九年九月十四日
      訊問筆錄），及證人丁○○證稱五信合作社支票係借予被告使用等語，參諸被
      告於乙○審理中復供稱丁○○所有之上開五信合作社戶，係伊帶同丁○○開戶
      後，就向丁○○借來使用的等語。據此，雖可認丁○○上開帳戶自開戶以來即
      由被告使用，及上開經偽造之支票，確係透過該帳戶提示後遭退票（此觀卷附
      丁○○五信合作社帳之支票存款對帳單及上開退票資料自明），然按支票為一
      流通性甚高之票據，自他人處收取支票後再存入帳戶兌現之情形，比比皆是，
      且參酌上開支票存款對帳單所示，被告利用該帳戶進出支票之次數頻繁，如他
      人竊取被害人丙○○所有上開支票加以偽造後再轉讓他人，最後輾轉由被告收
      受取得，非無可能，自亦不得僅以被告曾收取該支票後提示兌現即遽認該支票
      遭其竊取並予以偽造。
（三）況且，前開支票之原本未經扣案，迭經乙○函請付款銀行台北銀行及提示銀行
      五信合作社提供，仍無所獲，此有台北銀行嘉興分行八十九年五月二十二日函
      、五信合作社九十二年四月二十八日函各一件在卷可稽，以致乙○無從送將該
      支票原本送請有關單位鑑定上面之筆跡與被告筆跡是否相同；另該支票既已不
      存在，又無從據以認定被告是否竊取該支票並予以偽造。
    綜上敘述，公訴人憑以認定被告成立本案二罪嫌之論據，在客觀上顯未達於通常
    一般之人均不致於有所懷疑，而得確信被告確曾犯罪之程度，自有合理懷疑之存
    在，無從為被告有罪之確信，難資為認定被告成立竊盜及偽造有價證券二罪嫌。
    此外，復查無其他積極證據足認被告有何公訴人所指之犯行，既不能證明被告犯
    罪，爰依法諭知其無罪之判決。
據上論斷，應依刑事訴訟法第三百零一條第一項，判決如主文。
本案經檢察官陳炎辰到庭執行職務。
中      華      民      國    九十二    年      七      月     十八     日
                                      臺灣板橋地方法院刑事第五庭
                                          法  官  趙義德
右正本證明與原本無異。
如不服本判決，應於判決送達後十日內，向乙○提出上訴狀。
                                          書記官  陳秀慧
中      華      民      國    九十二    年      七      月    二十一    日


司法院資訊處製作；財團法人民間司法改革基金會備份。
